臺灣臺北地方法院刑事判決　　　　　　 96年度交易字第532號
公　訴　人　臺灣臺北地方法院檢察署檢察官
被　　　告　甲○○
上列被告因業務過失傷害案件，經檢察官提起公訴（96年度調偵
字第168號），本院判決如下：
    主  文
甲○○從事業務之人，因業務上之過失傷害人，處拘役肆拾日，
如易科罰金以銀元佰元即新臺幣玖佰元折算壹日，減為拘役貳
拾日，如易科罰金以銀元佰元即新臺幣玖佰元折算壹日。
    事  實
一、甲○○係計程車司機，為從事駕駛業務之人，其於民國九十
    五年六月十日凌晨零時四十五分許，駕駛車號０八六─CL號
    營業小客車，沿臺北市○○路由西往東方向行駛，駛至信義
    路與大安路口時，本應注意行車速度需依速限標誌之規定，
    且汽車行駛至交岔路口，應遵守燈光號誌，而當時雖為夜間
    有雨，但該路段有燈光照明，視距良好，路面亦鋪設柏油，
    無缺陷、無障礙物，行車管制號誌正常，並無不能注意之情
    事，且該路段於信義路、復興南路口有速限招牌，標明該路
    段速限為三十公里，甲○○當可知悉該處速限，惟其為圖快
    速通過，卻以時速約五十公里之速度在該路段行駛，並於行
    經上述路口時，疏未注意燈號已轉換為紅燈，即貿然闖越紅
    燈行駛，適有丙○○駕駛車號1739─KL自小客車，沿大安路
    由南往北方向行駛，駛至前揭信義路與大安路口時，恰遇紅
    燈而在該處停等，嗣於綠燈時起步前行，遂與闖越紅燈自左
    側駛至之甲○○發生碰撞，丙○○駕駛之上開汽車左側車門
    處嚴重受損，丙○○亦因此受有左胸壁瘀傷三乘三公分之傷
    害。甲○○於肇事後在有偵查犯罪職權之公務員或機關知悉
    其犯行前，即停留在現場向至該處處理車禍之員警表明其為
    肇事者，而自首並接受裁判。
二、案經丙○○訴由臺灣台北地方法院檢察署檢察官偵查後起訴
    。
    理  由
一、按被告以外之人於審判外之言詞或書面陳述，除法律另有規
    定者外，不得作為證據，刑事訴訟法第一百五十九條第一項
    固有明文規定。惟被告以外之人於偵查中向檢察官所為之陳
    述，除顯有不可信之情況外，得為證據；且被告以外之人於
    審判中有所在不明而無法傳喚或傳喚不到者，其於檢察事務
    官、司法警察官或司法警察調查中所為之陳述，經證明具有
    可信之特別情況，且為證明犯罪事實之存否所必要者，得為
    證據，同法第一百五十九條之一第二項、第一百五十九條之
    三第三款規定甚明。本案證人陳文輝於檢察官偵訊時具結後
    所為之證詞，並無顯不可信之情況，又告訴人丙○○於警詢
    及檢察官偵訊時所為之陳述，雖係審判外之陳述，但本院審
    理過程中傳喚證人丙○○未到，且其戶籍地址已遷至臺北市
    大同區戶政事務所，有法務部戶役政連結作業系統資料一份
    在卷可稽，顯見證人丙○○有所在不明而傳喚不到之情形，
    而其於警詢及檢察官偵訊時所為之陳述，並無違法取證或其
    他瑕疵情形，而具有可信之特別情況，且為證明本案犯罪事
    實之存否所必要，故證人陳文輝及告訴人丙○○前揭陳述，
    自得作為證據，先予說明。
二、訊據被告甲○○固承認有於前述時、地駕駛上揭計程車超速
    ，因而與告訴人丙○○發生碰撞之事實，惟否認有何業務過
    失傷害之犯行，辯稱：伊到信義路、大安路口時有停下來等
    紅燈，號誌變綠燈時才起步，伊前方已有一台車先行通過，
    伊並未闖紅燈，且告訴人車速過快，亦有過失云云。經查：
(一)、被告確有於上開時、地與告訴人丙○○發生車禍，而當時雖
    為夜間有雨，但該路段有燈光照明，視距良好，路面亦鋪設
    柏油，無缺陷、無障礙物，行車管制號誌正常，且信義路及
    復興南路口有限速標誌，標明該路段限速為時速三十公里，
    可見被告並無不能注意之情事，業經被告於本院審理時自白
    在卷，核與告訴人丙○○於警詢時指述之情節相符（偵字卷
    第五頁）。而證人即處理本件車禍之員警陳文輝復於檢察官
    偵訊時到庭證述上情無誤（調偵字卷第七頁）。此外，並有
    道路交通事故現場圖、道路交通事故補充資料表、案發現場
    照片五張及證人陳文輝提出之限速標誌照片共四張在卷可稽
    （偵字卷第十一至十二、二八至三十頁，調偵字卷第十二至
    十三頁），自可認定屬實。
(二)、被告辯稱其在該處停等紅燈，待綠燈後方始起步云云，惟告
    訴人丙○○於警詢時陳稱：我沿大安路二段由南往北方向行
    駛，到信義路時停等紅燈，號誌變成綠燈後才起步穿越信義
    路，過信義路時突然被一部車從左側撞擊，其車速不到二十
    公里，但計程車車速相當快等語（偵字卷第四至五頁）；復
    於檢察官偵訊時指稱：我是綠燈起步第一台車，被告是一路
    一直開，可能是看到燈號變化想加速過去等語（調偵字卷第
    七頁），則被告上開辯解是否屬實，已值懷疑。再參酌證人
    即被告當日搭載之乘客乙○○於本院審理時到庭證述：案發
    當天其從台北縣三重市搭被告駕駛之計程車要到臺北市○○
    路光復南路口，計程車走信義路，差不多在信義路與復興或
    大安路口發生車禍，其當時並未注意號誌，但印象中當時車
    子不多，被告車子開得很快，不可能低於時速三十公里，發
    生車禍前有很長一段時間都是行進狀況，至少過信義路永康
    街口後都是行進狀況，沒有停等紅燈再起步的狀況等語，足
    見被告辯稱過信義路、大安路口時有停等紅燈再起步云云，
    顯與實情不符，應以告訴人丙○○所述較為可採，故被告顯
    有闖紅燈之情事無誤。況被告於案發時自稱其車速約時速五
    十公里，有交通事故談話紀錄表一紙附卷為憑（偵字卷第十
    四頁），上開速度顯非剛起步應有之速度，由此益見其至本
    院審理時改稱當時剛起步，時速約三十公里云云，係事後推
    諉卸責之詞，不足採信。
(三)、按行車速度應依速限標誌或標線之規定，且汽車行駛至交岔
    路口，其行進應遵守燈光號誌，道路交通安全規則第九十三
    條第一項、第一百零二條第一項第一款規定甚明。被告既然
    駕駛汽車上路，依法自應負有前開注意義務。且被告為計程
    車司機，應常經過上述路段，其於本院審理時亦供承曾於白
    天時經過該處，故其對於該處限速、路況應知之甚詳，又被
    告肇事當時光線及道路狀況良好，已如前述，可知被告並無
    不能注意之情事。惟被告卻為圖快，在該處超速行駛又闖越
    紅燈，可見其有過失甚明。又告訴人丙○○因為上述車禍，
    方受有左胸壁瘀傷三乘三公分之傷害，復有台北市立聯合醫
    院仁愛院區出具之診斷證明書一紙存卷可查（偵字卷第十頁
    ），則上開傷害與被告之過失行為間，具有相當因果關係存
    在，亦屬明確。綜上所述，被告所辯並不足採，本件事證明
    確，被告犯行堪以認定。
(四)、末查，被告於本件車禍發生後，在有偵查權限之機關發覺其
    犯罪前，即向前來處理車禍事宜之員警承認其駕車發生前揭
    車禍，並進而接受裁判，有交通事故談話紀錄表及交通事故
    補充資料表各一份附卷為憑，故被告符合自首減輕之規定，
    亦堪認定。
三、論罪科刑部分：
(一)、查被告甲○○行為後，刑法業於九十四年二月二日修正公布
    部分條文，並於九十五年七月一日施行。依修正後刑法第二
    條第一項規定：「行為後法律有變更者，適用行為時之法律
    。但行為後之法律有利於行為人者，適用最有利於行為人之
    法律。」，此條規定係規範行為後法律變更所生新舊法律比
    較適用之準據，是刑法第二條本身雖經修正，尚無比較新舊
    法之問題，應一律適用裁判時之現行刑法第二條，以決定適
    用之刑罰法律。本案被告行為時刑法第二百八十四條第二項
    業務過失傷害罪之法定刑為「一年以下有期徒刑、拘役或一
    千元以下罰金。」，且依斯時罰金罰鍰提高標準條例第一條
    前段規定：「依法律應處罰金、罰鍰者，就其原定數額得提
    高為二倍至十倍」。故該罪之罰金刑經提高後為一萬元以下
    ，經折算為新臺幣後，最高可罰新臺幣三萬元，最低則為新
    臺幣三元（銀元一元）。至被告行為後公布施行之刑法施行
    法第一條之一規定：「中華民國九十四年一月七日刑法修正
    施行後，刑法分則編所定罰金之貨幣單位為新台幣。九十四
    年一月七日刑法修正時，刑法分則編未修正之條文定有罰金
    者，自九十四年一月七日刑法修正施行後，就其所定數額提
    高為三十倍。但七十二年六月二十六日至九十四年一月七日
    新增或修正之條文，就其所定數額提高為三倍」；且刑法第
    三十三條第五款亦修正為：「主刑之種類：罰金，新臺幣一
    千元以上，以百元計算之」。查刑法第二百八十四條第二項
    規定，係七十二年六月二十六日前所訂定，故依新法規定，
    罰金部分應提高為三十倍，即最高可罰新臺幣三萬元，最低
    應罰新臺幣一千元。經比較新、舊法之結果，應以被告行為
    時之舊法對其較為有利。再被告行為時刑法第六十二條前段
    規定「對於未發覺之罪自首而受裁判者，減輕其刑。」；被
    告行為後該條修正為「對於未發覺之罪自首而受裁判者，得
    減輕其刑。」，修正前係「必」減輕其刑，修正後係「得」
    減輕其刑，比較新舊法結果，以被告行為時之規定較為有利
    。綜合上述各條文修正前、後之比較，以被告行為時之刑法
    ，較有利於被告，自應依修正後刑法第二條第一項前段規定
    ，適用修正前刑法之相關規定予以論處。
(二)、核被告甲○○所為，係犯刑法第二百八十四條第二項前段之
    業務過失傷害罪。被告符合自首之規定，已如前述，自應依
    修正前刑法第六十二條前段之規定減輕其刑。爰審酌被告案
    發時年紀為五十四歲，注意力與反應能力較低，惟其駕駛營
    業小客車為業，卻超速並闖越紅燈，因此發生本件車禍，其
    過失情節頗大，但考量告訴人所受之傷勢非重，以及被告於
    犯罪後坦承有超速之過錯，且其患有高血壓、關節炎、腦中
    風等疾病，有台北縣林口鄉衛生所及台北縣立醫院出具之診
    斷證明書各一份存卷可查，再依被告提出之郵政存簿儲金簿
    影本，可知其生活狀況並非寬裕等一切情狀，量處如主文所
    示之刑。又被告行為時之刑法第四十一條第一項前段規定：
    「犯最重本刑為五年以下有期徒刑以下之刑之罪，而受六個
    月以下有期徒刑或拘役之宣告，因身體、教育、職業、家庭
    之關係或其他正當事由，執行顯有困難者，得以（銀元）一
    元以上三元以下折算一日，易科罰金。」。而被告行為時之
    易科罰金折算標準，依修正前罰金罰鍰提高標準條例第二條
    規定（現已刪除），就其原定數額提高為一百倍折算一日，
    是本案被告行為時之易科罰金折算標準，應以銀元一百元至
    三百元即新臺幣三百元至九百元折算為一日。惟被告行為後
    新法第四十一條第一項前段修正為：「犯最重本刑為五年以
    下有期徒刑以下之刑之罪，而受六個月以下有期徒刑或拘役
    之宣告者，得以新臺幣一千元、二千元或三千元折算一日，
    易科罰金。」。比較修正前後之易科罰金折算標準，以修正
    前之規定較有利於被告，乃依修正前刑法第四十一條第一項
    前段、廢止前罰金罰鍰提高標準條例第二條之規定，諭知易
    科罰金之折算標準。末按，中華民國九十六年罪犯減刑條例
    於九十六年六月十五日通過，並自九十六年七月十六日開始
    施行，查被告之犯罪行為係在九十六年四月二十四日以前所
    為，且經本院宣告有期徒刑一年六月以下之刑，而無前述條
    例第三條規定不予減刑之情形，合於減刑之條件，應依該條
    例第二條第一項第三款規定減其刑期如主文所示，並依前述
    規定諭知易科罰金之折算標準。
據上論斷，應依刑事訴訟法第二百九十九條第一項前段，刑法第
二條第一項前段、第二百八十四條第二項前段，九十五年七月一
日修正施行前刑法第六十二條前段、第四十一條第一項前段，刑
法施行法第一條之一，廢止前罰金罰鍰提高標準條例第二條，現
行法規所定貨幣單位折算新臺幣條例第二條，中華民國九十六年
罪犯減刑條例第二條第一項第三款、第七條第一項、第九條，判
決如主文。
本案經檢察官黃珮瑜到庭執行職務。
中　　華　　民　　國　　96　　年　　12　  月　　17　　日
                    臺灣台北地方法院交通法庭
                                 法　官　游士珺
上正本證明與原本無異。
如不服本判決，應於判決送達後10日內向本院提出上訴狀（應抄
附繕本）。告訴人或被害人如對於本判決不服者，應具備理由請
求檢察官上訴，其上訴期間之計算係以檢察官收受判決正本之日
期為準。
                                 書記官  林素霜
中　　華　　民　　國　　96　　年　　12　　月　　19　　日
附錄本案論罪科刑法條全文
中華民國刑法第284條
因過失傷害人者，處6月以下有期徒刑、拘役或500元以下罰金，
致重傷者，處1年以下有期徒刑、拘役或500元以下罰金。
從事業務之人，因業務上之過失傷害人者，處1年以下有期徒刑
、拘役或1千元以下罰金，致重傷者，處3年以下有期徒刑、拘役
或2千元以下罰金。
